臺灣臺中地方法院刑事判決　　　　　　　96年度易字第1029號
公　訴　人　臺灣臺中地方法院檢察署檢察官
被　　　告　丁○○
選任辯護人　許盟志律師
上列被告因恐嚇案件，經檢察官提起公訴（95年度偵字第13943
號），本院判決如下：
    主    文
丁○○連續以加害身體之事，恐嚇他人致生危害於安全，處有期
徒刑肆月，如易科罰金，以銀元參佰元即新臺幣玖佰元折算壹日
。
    犯罪事實
一、丁○○與乙○○原係男女朋友，於民國九十五年五月三日晚
    上十時許，二人在臺中縣梧棲鎮○○路○段一○○一號「酒
    相逢小吃部」之A六包廂內，因故爭吵並發生拉扯。詎丁○○竟基於恐嚇危害安全之概括犯意，(一)先於同日晚上十時
    四十七分許，在不詳地點，以其使用之門號0000000
    000號行動電話，傳送「臭機吧，有種你不要回來，種有
    一 (天)等到你，妳旁邊那公田在騙人，威脅人看看，最好
    出來自守，不然幹全家沒好日子過」之簡訊至乙○○所使用
    門號為0000000000號行動電話內，致使乙○○觀
    看後心生畏懼，而以加害身體之事恐嚇乙○○，致生危害於
    乙○○之安全。(二)又於翌日即同年月四日晚上十時四十七
    分許，再以其使用門號為0000000000號行動電話
    ，傳送「幹妳惹我，我連妳家，妳弟全超，不出來永遠不要
    在大肚出入，幹忍耐太久，妳在不出來，受害的愈多，幹」
    之簡訊至乙○○所使用上開行動電話內，致使乙○○觀看後
    心生畏懼，而以加害身體之事恐嚇乙○○，致生危害於乙○○之安全。(三)之後，又於同年月十日前某日晚上十時五十
    一分許，以其使用門號為0000000000號之行動電
    話，傳送「幹妳不出來，我全部超，臭機巴，幹」之簡訊至
    乙○○使用之上開行動電話內，致使乙○○觀看後心生畏懼
    ，而以加害身體之事恐嚇乙○○，致生危害於乙○○之安全
    。
二、案經臺中縣警察局清水分局報告臺灣臺中地方法院檢察署檢
    察官偵查起訴。
    理    由
壹、證據能力部分：
　　證人即告訴人乙○○於警詢中證述內容，被告、選任辯護人
    及檢察官均未聲明異議，本院審酌其言詞陳述作成時之情況
   ，該證人能自由陳述，依刑事訴訟法第一百五十九條之五第
   二項規定，應有證據能力。
貳、實體方面：
一、訊據被告丁○○固對於如犯罪事實欄一 (一)部分所示之簡
    訊內容確係伊所傳送予告訴人之事實坦承不諱，惟矢口否認
    有何恐嚇危害安全犯行，辯稱：如犯罪事實欄 (一)部分所
    示簡訊內容，係告訴人先於九十五年五月三日前約三、四日
    傳送予伊，九十五年五月三日晚上，伊問告訴人為何傳罵人
    家是公田，告訴人說沒有，伊才回傳予告訴人。至如犯罪事
    實欄一 (二)及 (三)部分所示簡訊，伊均不知情云云。惟查
    ：
(一)上揭犯罪事實，業據證人即告訴人乙○○於警詢及審理中證
    述綦詳，並有簡訊翻拍照片計四張在卷可稽，核與被告直承
    ：0000000000號行動電話及000000000
    0號行動電話均係伊所使用等語情節相符。
(二)被告雖以上開情詞置辯，然查：證人乙○○於審理中結證
    ：伊未曾先傳如犯罪事實欄一 (一)部分所示之簡訊予被告
    等語在卷。被告於本院行準備程序時空言辯稱：告訴人傳予
    伊之簡訊內容，伊已刪除云云 (見本院卷第十六至十七頁)
    ，已難採信。至被告請求傳訊之證人丙○○於審理中雖結證
    稱：告訴人傳該簡訊至被告手機時，被告正與伊、陳金源及
    陳金源之友人一起打麻將，當時被告將手機之簡訊內容拿給
    伊看。當時被告只說「是他那個」傳簡訊予被告，其他沒有
    說什麼云云，核與被告於審理中辯稱：「... 後來就有簡訊
    過來，我看到簡訊後，就搖頭說是我那個人，他們就問是誰
    ，我就拿簡訊給他們看，我就說不要讓她來，每次喝酒都會
    亂，一哭二鬧三上吊，不要理她，後來我就把電話改成靜音
    ，他們就說每次看到她就是在酒醉，在亂，我說我也沒有辦
    法。」云云不符。且證人丙○○於審理中復結證稱：伊與被
    告係認識五、六年之朋友，大約一個星期即會聯絡一次，伊
    雖曾於九十五年二月間出車禍，惟於九十五年三月間即可持
    拐杖外出。伊雖曾搬過一次家，惟被告拿簡訊內容予伊看時
    ，被告即已知伊使用之電話號碼，且伊使用該電話號碼已達
    三、四年之久，未曾換過，被告亦係於九十六年五月三十一
    日審理前約一個月打電話請伊出庭作證云云。然查，被告既
    始終與丙○○保持聯絡，其儘可及早陳明上情，請求傳訊丙○○出庭做證，何以於告訴人向警察提出告訴後之九十五年
    五月二十一日因犯罪事實欄一 (一)部分所示簡訊至警察局
    接受詢問時起，歷經同年九月二十二日、十月三日、十一月
    二十一日三次到庭接受檢察官訊問，及九十六年三月二十一
    日本院行準備程序時，竟均未言及告訴人傳簡訊予被告時，
    丙○○有在場目睹，亦未陳明丙○○聯絡方法，及請求傳訊
    丙○○，反於九十五年九月二十二日偵查中向檢察官供陳：
    「 (是我傳的，但是該簡訊是她寫好後先傳給我，我只是回
    傳。我們以前是男女朋友。」、「 (有何證據？)我沒有證
    據。」等語 (見偵卷第十一頁)。從而，證人丙○○與被告
    既為舊識，所證已有事後附和、迴護被告之虞，且證人丙○○所證情節復與被告所辯有所出入。再佐以被告對於丙○○
    此重要證人，先於九十五年九月二十二日偵查中供稱：伊沒
    有證據等語後，嗣遲至九十六年四月三日本院準備程序時始
    提及丙○○其人並請求傳訊，顯與常情有違等節，證人丙○○所證尚難採信，要難據為有利於被告之認定。證人即被
    告請求傳訊之證人甲○○於審理中雖結證：九十五年五月三
    日，在「酒相逢小吃部」時，告訴人有拿被告使用之二支手
    機，但伊不知告訴人拿去做何事，且當日伊也沒有看到告訴
    人與被告拉扯或吵架云云。惟證人甲○○所證情節，顯與被
    告被告於九十六年三月二十一日本院準備程序時所辯：當天
    伊與告訴人在「酒相逢小吃部」包廂內時，算有爭吵，是告
    訴人拉著伊不讓伊走。又如犯罪事實欄一 (二)部分所示簡
    訊，是告訴人自己傳的，當時伊在告訴人家。九十五年五月
    三十日晚上十點多，在告訴人位於大肚家中，告訴人借伊電
    話使用，當時告訴人有按簡訊。至如犯罪事實欄一 (三)部
    分所示簡訊，是告訴人傳給另一個人云云；及被告旋又當庭
    改稱：伊當天是去告訴人阿嬤家載告訴人回家，並叫告訴人
    叫那個男的出來講一講，但告訴人沒有電話，就向伊借電話
    云云不符，亦難採為有利於被告之認定。
(三)綜上所述，被告所辯要係臨訟卸責之詞，不足採信。本案事
    證明確，被告犯行堪以認定。
二、比較新舊法部分：
(一)修正後刑法第二條第一項規定，已將新舊法律適用之「從新
    從輕」原則，改採「從舊從輕」原則，而此規定僅係規範行
    為後法律變更所生新舊法律比較適用之準據法，並非實體刑
    罰法律，自不生行為後法律變更之比較適用之問題，應逕行
    適用新法第二條第一項之規定，為「從舊從輕」之比較。又
    刑法條文雖經修正，但若僅屬單純之文字修飾，或將實務見
    解或法理明文化，而不涉及刑罰之輕重、構成要件之變更，
    或其他有利、不利於行為人之情形者，即無庸依刑法第二條
    第一項之規定比較新舊法，而應依一般法律適用原則，適用
    「裁判時法」處斷（最高法院九十五年十一月十七日第二十
    一次刑事庭會議決議意旨參照）。
(二)被告行為後，罰金罰鍰提高標準條例第二條業已刪除，而刑
    法第四十一條第一項前段關於易科罰金之折算標準已由舊法
    之銀元一百元、二百元、三百元修正為新臺幣（下同）一千
    元、二千元、三千元，因屬科刑規範事項之變更，其折算標
    準為裁判時所應諭知，自有就新舊法規定比較之必要，經比
    較新舊法結果，以被告行為時之舊法較為有利於被告，是依
    修正後刑法第二條第一項前段之規定，本件應適用被告行為
    時之舊法即依修正前刑法第四十一條第一項前段、修正前罰
    金罰鍰提高標準條例第二條、現行法規所定貨幣單位折算新
    臺幣條例第二條之規定，諭知以銀元三百元即新臺幣九百元
    折算一日為易科罰金之折算標準。
(三)又被告行為後，刑法第三十三條第五款亦於九十四年二月二
    日修正公布，並自九十五年七月一日起施行；修正後刑法第
    三十三條第五款規定「罰金：新臺幣一千元以上，以百元計
    算之」，與修正前刑法第三十三條第五款規定「罰金：一元
    以上」不同。比較新舊法結果，以舊法較有利於被告，故依
    刑法第二條第一項前段規定，本案關於刑法第三百零五條之
    法定刑罰金部分，自應適用行為時之法律即修正前刑法第三
    十三條第五款規定決定其罰金部分之法定刑。
(四)至關於刑法第三百零五條法定刑為罰金之「提高標準」之新
    舊法適用問題，因被告行為後，刑法施行法第一條之一於九
    十五年六月十四日修正公布增訂。修正增訂之刑法施行法第
    一條之一規定：「中華民國九十四年一月七日刑法修正施行
    後（按指九十五年七月一日），刑法分則編所定罰金之貨幣
    單位為新臺幣。九十四年一月七日刑法修正時，刑法分則編
    未修正之條文定有罰金者，自九十四年一月七日刑法修正施
    行後，就其所定數額提高為三十倍。但七十二年六月二十六
    日到九十四年一月七日新增或修正之條文，就其所定數額提
    高為三倍」。且刑法施行法第一條之一之立法理由謂「刑法
    二十四年施行後，為解決國民所得經濟水準已大幅提昇問題
    ，有關罰金罰鍰倍數之調整及銀元與新臺幣之折算標準，訂
    有罰金罰鍰提高標準條例及現行法規所定貨幣單位折算新臺
    幣條例，除罰金以一銀元折算三元新臺幣外，並將七十二年
    六月二十六日以前修正之刑法部分條文罰金數額提高為十倍
    ，其後修正者則不再提高倍數，亦即刑法分則各罪罰金數額
    視為前開情形分別提高三十倍或三倍，考量新修正刑法施行
    後，不再適用現行法規所定貨幣單位折算新臺幣條例，為使
    罰金數額趨於一致，避免衍生新舊法比較適用問題，以緩和
    實務適用法律之衝擊，爰於不變動罰金數額之前提下，規定
    第二項如上」。查，本件被告所犯刑法第三百零五條恐嚇罪
    之法定刑有罰金刑（銀元三百元以下），且為刑法分則編未
    修正之條文而定有罰金刑者；於刑法施行法第一條之一修正
    增訂前，其貨幣單位為銀元，罰金刑之提高標準應適用罰金
    罰鍰提高標準條例第一條之規定「依法律應處罰金、罰鍰者
    ，就其原定數額得提高為二倍至十倍。」而再依現行法規所
    定貨幣單位折算新臺幣條例第二條規定「現行法規所定金額
    之貨幣單位為圓、銀元或元者，以新臺幣元之三倍折算之。
    」如換算為新臺幣，則刑法第三百零五條之罪法定刑罰金刑
    部分，應為罰金新臺幣九千元以下。如適用刑法施行法第一
    條之一規定提高三十倍，亦為新臺幣九千元以下。比較新舊
    法適用之結果，其關於法定刑為罰金部分之提高標準，新舊
    法均無不利之情形，是其關於法定刑為罰金部分之提高標準
    ，「新舊法均無不利之情形」，依照前揭說明，本案關於刑
    法第三百零五條之法定刑罰金提高標準部分，自應適用裁判
    時之法律即刑法施行法第一條之一（最高法院九十六年度臺
    上字第八二七號、一一三六號判決意旨參照）。
(五)刑法第五十六條「連續數行為而犯同一之罪名者，以一罪論
    。但得加重其刑至二分之一」之規定，業經總統於九十四年
    二月二日公布廢除，自九十五年七月一日施行，亦即刑法第
    五十六條廢除後，該條原規定之數行為而犯同一之罪名者，
    除有接續犯之情形外，應按數罪併罰之原則論處，依修正施
    行後刑法第二條第一項「行為後法律有變更者，適用行為時
    之法律。但行為後之法律有利於行為人者，適用最有利於行
    為人之法律」之規定，比較廢除前後刑法第五十六條之規定
    ，廢除後之規定，並未較有利於被告，故本件應適用被告行
    為時即廢除前刑法第五十六條之規定予以論處。
三、核被告如犯罪事實欄一 (一)至 (三)所為，均係犯刑法第三
    百零五條之恐嚇危害於安全罪。被告係於上開時間，先後犯
    上開三次恐嚇安全罪，業據證人乙○○於審理中結證在卷，
    起訴書誤認均係於同日為之，而屬接續犯，尚有誤會。又被
    告上開三次恐嚇危害安全犯行，時間緊接，手法相同，觸犯
    構成要件相同之罪名，顯係基於概括犯意反覆為之，為連續
    犯，應依修正前刑法第五十六條規定，以一罪論並加重其刑
    。公訴蒞庭檢察官認應予分論併罰，亦有未合，附此敘明。
    爰審酌被告犯罪之動機、目的、手段、所生危害，及被告犯
    後否認犯行，並無悔意之態度等一切情狀，量處如主文所示
    之刑，並諭知易科罰金之折算標準。
據上論斷，應依刑事訴訟法第二百九十九條第一項前段，刑法第
二條第一項、修正前刑法第五十六條、刑法第三百零五條、修正
前刑法四十一條第一項前段，刑法施行法第一條之一，修正前罰
金罰鍰提高標準條例第二條，現行法規所定貨幣單位折算新臺幣
條例第二條，判決如主文。
中　　華　　民　　國　　96　　年　　6 　　月　　21　　日
                  刑事第十庭    審判長法  官  賴妙雲
                                      法  官  黃炫中
                                      法  官  江奇峰
上正本證明與原本無異。
如不服本判決，應於送達後十日內向本院提出上訴狀（須附繕
本），上訴於臺灣高等法院臺中分院。
                                      書記官  江慧貞
中　　華　　民　　國　　96　　年　　6 　　月　　21　　日
附錄論罪科刑法條
刑法第305 條：（恐嚇危害安全罪）
以加害生命、身體、自由、名譽、財產之事，恐嚇他人致生危害
於安全者，處二年以下有期徒刑、拘役或三百元以下罰金。
